臺灣新北地方法院板橋簡易庭簡易民事判決
111年度板簡字第1794號
原      告  任庭儀  

被      告  黃鄭秀丹
上列當事人間請求侵權行為損害賠償事件，原告提起刑事附帶民
事訴訟（111年度審交附民字第156號），經刑事庭裁定移送審理
，於民國111年9月16日言詞辯論終結，本院判決如下：
    主  文
被告應給付原告新臺幣壹拾陸萬陸仟陸佰壹拾參元，及自民國一
百一十一年七月十三日起至清償日止，按年息百分之五計算之利
息。
原告其餘之訴駁回。
訴訟費用由被告負擔十分之七，其餘由原告負擔。
本判決原告勝訴部分得假執行；原告其餘假執行之聲請駁回。
    事實及理由
一、按訴狀送達後，原告不得將原訴變更或追加他訴，但請求之
    基礎事實同一者；擴張或減縮應受判決事項之聲明者，不在
    此限，民事訴訟法第255條第1項第2款、第3款定有明文。查
    本件原告起訴時原聲明：被告應給付原告新臺幣（下同）10
    0,000元，及自刑事附帶民事起訴狀繕本送達翌日起至清償
    日止，按年息百分之5計算之利息。願供擔保請准宣告假執
    行；嗣於民國111年7月4日變更聲明為：被告應給付原告263
    ,180元，及自刑事附帶民事起訴狀繕本送達翌日起至清償日
    止，按年息百分之5計算之利息。願供擔保請准宣告假執行
    。核原告所為之訴之變更係擴張應受判決事項之聲明，揆諸
    上開法律規定，自應准許。又本件被告經合法通知，未於言
    詞辯論期日到場，查無民事訴訟法第386條所列各款情事，
    應准原告之聲請，由其一造辯論為判決，合先敘明。
二、原告起訴主張：被告未考領有合法之普通重型機車駕駛執照
    ，於民國110年1月27日10時15分許，無駕駛執照騎乘車牌號
    碼000-000號普通重型機車，沿新北市三峽區成福路往溪東
    路方向行駛，行經新北市○○區○○路00號前時，本應注意汽車
    （含機車）行駛時，駕駛人應遵守道路交通標誌、標線、號
    誌之指示，於劃設有分向限制線之路段，不得駛入對向車道
    ，而依當時天候晴、日間自然光線、柏油路面乾燥無缺陷亦
    無障礙物、視距良好等情，並無不能注意之情事，竟疏未注
    意上情，貿然跨越分向限制線而駛入對向車道，適原告騎乘
    車牌號碼000-0000號普通重型機車(下稱系爭機車)沿新北市
    三峽區成福路往新北市新店區方向行駛而至，二車因閃避不
    及發生碰撞，致原告人車倒地，受有左側食指擦傷、左側無
    名指擦傷、左側手部挫傷、左側踝部挫傷、下唇擦傷、右胸
    壁挫傷之傷害。爰請求被告賠償下列金額：
　㈠醫療費用新臺幣（下同）840元。
　㈡車損費用48,380元(零件29,028元、工資19,352元)。
　㈢安全帽14,800元。
　㈣變色鏡片4,980元。
　㈤外套7,480元。
　㈥布鞋3,600元。
　㈦Apple Watch13,900元。
　㈧就診徒手治療、交通費、除疤凝膠及人工皮8,000元。
　㈨家人接送往返學校35,000元。
　㈩看護費33,000元。
　就診交通費用43,200元。
　精神慰撫金50,000元，總計263,180元。
　　為此，爰依侵權行為損害賠償之法律關係提起本訴，並聲明
    ：被告應給付原告263,180元，及自刑事附帶民事起訴狀繕
    本送達翌日起至清償日止，按年息百分之5計算之利息。願
    供擔保請准宣告假執行。
三、原告主張之事實，業經提出恩主公醫院醫療費用收據暨診斷
    證明書、機車維修估價單、道路交通事故當事人登記聯單暨
    初步分析研判表、安全帽受損照片暨銷售頁面、外套暨布鞋
    受損照片、AppleWatch受損照片暨銷售頁面、交通費用估算
    頁面、系爭機車行車執照暨駕駛執照及藥單內容與門診費用
    明細等件影本為證，且經本院以111年度審交易字第15號刑
    事判決判處「黃鄭秀丹汽車駕駛人，無駕駛執照駕車，因而
    過失傷害人，處拘役肆拾日，如易科罰金，以新臺幣壹仟元
    折算壹日。」在案，業經本院核閱上開刑事卷宗無誤，被告
    已於相當期日受合法通知，而未於言詞辯論期日到庭，亦未
    提出其他書狀作何聲明或陳述，依法視同自認，自堪認原告
    之主張為真實。
四、按「因故意或過失，不法侵害他人之權利者，負損害賠償責
    任」、「汽車、機車或其他非依軌道行駛之動力車輛，在使
    用中加損害於他人者，駕駛人應賠償因此所生之損害。但於
    防止損害之發生，已盡相當之注意者，不在此限。」、「不
    法侵害他人之身體或健康者，對於被害人因此喪失或減少勞
    動能力或增加生活上之需要時，應負損害賠償責任。」、「
    不法侵害他人之身體、健康、名譽、自由、信用、隱私、貞
    操，或不法侵害其他人格法益而情節重大者，被害人雖非財
    產上之損害，亦得請求賠償相當之金額」，民法第184條第1
    項前段、第191條之2、第193條第1項、第195條第1項分別定
    有明文。本件被告對原告有侵權行為，已如前述，被告自應
    負損害賠償責任，縱非財產上損害，原告亦得請求賠償相當
    之金額。茲就原告據以請求被告賠償之項目及金額逐項審酌
    如下：
  ㈠醫療費用840元部分：
    原告主張因受傷支出醫療費用840元乙節，業據其提出醫療
    費用收據及診斷證明書等件影本為證，經核與原告所受傷勢
    之治療相符相當，為治療所必需，而被告亦未到庭爭執，是
    原告請求被告賠償醫療費用840元，自屬有據。
　㈡機車受損費用48,380元(零件29,028元、工資19,352元)部分
    ：
    按不法毀損他人之物者，被害人得請求賠償其物因毀損所減
    少之價額，復為民法第196條所明定。依此規定請求賠償物
    被毀損所減少之價額，固得以修復費用為估定之標準，但以
    必要者為限（如修理材料以新品換舊品，應予折舊）。經查
    ，系爭機車係於106年1月出廠，有行照資料附卷可稽，至11
    0年1月27日受損時，車輛受損時使用已有4年又12日，依行
    政院公布之固定資產耐用年數表及固定資產折舊率表，系爭
    機車之耐用年數為3年，依定率遞減法每年折舊千分之536，
    其最後一年之折舊額，加歷年折舊累積額，總和不得超過該
    資產成本原額之十分之九之計算方法，其折舊所剩之殘值為
    十分之一即2,903元(計算式：29,028元×1/10=2,903元，元
    以下四捨五入)。此外，原告另支出修車工資19,352元，無
    折舊問題，是原告得向被告請求之修車費用，共計為22,255
    元（計算式：2,903元＋19,352元＝22,255元）。逾此部分之
    請求，於法無據，不能准許。
  ㈢安全帽及變色鏡片部分：
    原告主張因系爭事故造成其安全帽及變色鏡片受損，而當時
    購買金額分別為14,800元及4,980元左右，約於106年1月15
    日購入，被告應賠償該部分之損害云云；按當事人已證明受
    有損害而不能證明其數額或證明顯有重大困難者，法院應審
    酌一切情況，依所得心證定其數額；損害賠償之訴，原告已
    證明受有損害，有客觀上不能證明其數額或證明顯有重大困
    難之情事時，如仍強令原告舉證證明損害數額，非惟過苛，
    亦不符訴訟經濟之原則，爰增訂第2項，規定此種情形，法
    院應審酌一切情況，依所得心證定其數額，以求公平，此有
    民事訴訟法第222條第2項明文暨其立法理由可參。原告主張
    其於事故當日配戴之安全帽及變色鏡片因本件事故受損，雖
    原告未能提出原始購買證明，然本院審酌令原告請求出售之
    店家重新開立購買證明及明確核算受損金額，誠屬困難，爰
    衡酌該安全帽及變色鏡片確為原告所使用，原告自陳約於10
    6年1月15日分別以14,800元及4,980元購入前開安全帽及變
    色鏡片，可見該安全帽及變色鏡片並非新品，衡情使用後已
    有折舊之情形，原告不能請求被告以新品之價格賠償，又本
    件原告未舉證證明其折舊後之金額，爰依民事訴訟法第222
    條第2項之規定，審酌該安全帽及變色鏡片之種類、性質及
    相關受損情形等一切情況，認原告請求被告賠償安全帽以14
    ,800元、變色鏡片以4,980元計算尚屬過高，應分別以9,000
    元及2,900元較為合理，是原告此部分之請求，分別於9,000
    元及2,900元之範圍內，尚屬有據，應予准許，逾此部分之
    請求，即無可採。
  ㈣外套及布鞋部分：
    原告主張其因系爭事故導致其所穿著之外套及布鞋(下稱系
    爭服飾)受損，被告應分別賠償原告7,480元及3,600元，因
    服飾材料、品質各有不同，行政院主計處公布之「什項設備
    分類明細表中」並無針對服飾使用年限為統一規定，本院參
    照「什項設備分類明細表中」以布料為主要材質之「窗簾」
    及「飾品」等項目之最低使用年限均為3年，而依照一般經
    驗法則，窗簾應較服飾更為耐用，故本院依職權認定系爭服
    飾之耐用年限為3年。依定率遞減法每年應折舊536/1000，
    原告主張外套7,480元，約於106年9月15日所購入，另布鞋3
    ,600元，約於108年9月15日所購入，其折舊所剩之殘值為十
    分之一即748元（計算式：7,480元×1/10＝748元，元以下四
    捨五入），另布鞋應予折舊1,930元（計算式：3,600元×0.5
    36×1＝1,930元，元以下四捨五入），折舊後餘額為1,670元
    （計算式：3,600元－1,930元＝1,670元），原告得向被告請
    求之賠償費用於此範圍內為有據，其餘請求則為無據。
  ㈤AppleWatch部分：
　　原告主張其所有AppleWatch(下稱系爭手錶)因系爭事故致受
    損，而系爭手錶約於109年12月24日所購入，按當事人已證
    明受有損害而不能證明其數額或證明顯有重大困難者，法院
    應審酌一切情況，依所得心證定其數額；損害賠償之訴，原
    告已證明受有損害，有客觀上不能證明其數額或證明顯有重
    大困難之情事時，如仍強令原告舉證證明損害數額，非惟過
    苛，亦不符訴訟經濟之原則，爰增訂第2項，規定此種情形
    ，法院應審酌一切情況，依所得心證定其數額，以求公平，
    此有民事訴訟法第222條第2項明文暨其立法理由可參。原告
    主張其於事故當日配戴之系爭手錶因本件事故受損，爰衡酌
    系爭手錶確為原告所使用，原告自陳其約於109年12月24日
    以13,900元所購入，可見系爭手錶並非新品，衡情使用後已
    有折舊之情形，原告不能請求被告以新品之價格賠償，又本
    件原告未舉證證明其折舊後之金額，爰依民事訴訟法第222
    條第2項之規定，審酌該安全帽之種類、性質及相關受損情
    形等一切情況，認原告請求被告賠償系爭手錶以13,900元計
    算尚屬過高，應以5,000元較為合理，是原告此部分之請求
    ，於5,000元之範圍內，尚屬有據，應予准許，逾此部分之
    請求，即無可採。
  ㈥就診徒手治療、交通費、除疤凝膠及人工皮部分：
   原告主張因傷支出醫療費用及醫療用品費用共計8,000元乙節
   ，經核與其所受傷勢相符，應認為治療所必要之支出，又被
   告並未到庭爭執，堪認原告主張為實在，是原告請求被告賠
   償該部分費用8,000元，自屬有據。
 ㈦家人接送往返學校部分：
   按當事人主張有利於己之事實者，就其事實有舉證之責任。
   民事訴訟法第277條本文定有明文。原告固主張因傷而自110
   年2月1日起至同年3月31日止，由家人接送往返學校等語，然
   未據原告提出相關事證資料以實其說，是原告此部分主張，
   難認可採。
 ㈧看護費部分：
   本件原告主張因傷需人照護，因而由母親照護2個月，爰向被
   告請求看護費用33,000元乙節，雖原告未提出看護費用收據
   ，然原告據以請求之每日看護費用為2,200元，核與國內目前
   一般僱請看護之人力費用相當，堪認合理，是以原告主張請
   求看護費用33,000元，洵屬有據。
 ㈨就診交通費用部分：
   原告因受有左側食指擦傷、左側無名指擦傷、左側手部挫傷
   、左側踝部挫傷、下唇擦傷、右胸壁挫傷等傷害，其往返醫
   院診療所支出之交通費用，為治療所必須之費用。而原告業
   已提出交通費用估算頁面為證，是原告請求被告賠償交通費4
   3,200元，亦屬有據。
 ㈩精神慰撫金50,000元部分：
   按非財產上損害之慰撫金數額，究竟若干為適當，應斟酌兩
   造身分、地位及經濟狀況，俾為審判之依據，最高法院著有7
   6年臺上字第1908號判例足資參考。原告主張因被告之過失傷
   害，致使原告受有左側食指擦傷、左側無名指擦傷、左側手
   部挫傷、左側踝部挫傷、下唇擦傷、右胸壁挫傷等傷害，因
   此身心受創至鉅，請求慰撫金50,000元，本院爰審酌原告學
   歷為大學畢業、事故發生時無業、名下無不動產或其他財產
   ，被告為國小畢業、目前無業及本件事故原因、被告實際加
   害情形、原告所受傷勢及原告精神上受損害程度等一切情狀
   ，認原告請求被告賠償精神慰撫金50,000元，核屬過高，應
   減為40,000元，始為允當，逾此部分，不應准許。
 綜上，本件原告得請求被告賠償之金額為166,613元（計算式:
   840元+22,255元+9,000元+2,900元+748元+1,670元+5,000元+
   8,000元+33,000元+43,200元+40,000元=166,613元）。
五、從而，原告依侵權行為之法律關係，請求被告應給付原告16
    6,613元，及自刑事附帶民事起訴狀繕本送達翌日即111年7
    月13日起至清償日止，按年息百分之5計算之利息，為有理
    由，應予准許。逾此部分之請求，即屬無據，應予駁回。
六、本件原告勝訴部分係依簡易訴訟程序所為被告敗訴之判決，
    爰依職權宣告假執行；原告敗訴部分，其假執行之聲請已失
    所付麗，應併予駁回。
七、本件事證已臻明確，兩造其餘之主張、陳述暨攻擊防禦方法
    與證據，經本院斟酌後，認與本件判決結果已不生影響，故
    不一一加予論述，附此敘明。
八、結論：原告之訴為一部有理由，一部無理由，依民事訴訟法
    第436條第2項、第385條第1項、第79條、第389條第1項第3
    款，判決如主文。　　
中　　華　　民　　國　　111 　年　　10　　月　　12　　日
                  臺灣新北地方法院板橋簡易庭
                            法  官  呂安樂
以上為正本係照原本作成。
如不服本判決，應於送達後20日內，向本院提出上訴狀並表明上
訴理由，如於本判決宣示後送達前提起上訴者，應於判決送達後
20日內補提上訴理由書（須附繕本）。
中　　華　　民　　國　　111 　年　　10　　月　　12　　日
                            書記官  魏賜琪